臺灣高等法院高雄分院刑事判決　　　　100年度上易字第612號
上　訴　人
即　被　告　韓旻憲
上列上訴人因家庭暴力防治法案件，不服臺灣高雄地方法院99年
度易字第2238號中華民國100 年4 月29日第一審判決（起訴案號
：臺灣高雄地方法院檢察署99年度偵字第2238號），提起上訴，
本院判決如下：
     主  文
上訴駁回。
     理  由
一、按提起第二審之上訴，其上訴書狀應敘述具體理由，為第二
    審上訴必備之程式。此觀民國96年7月4日修正公布刑事訴訟
    法第361條第2項之規定甚明。倘上訴理由之敘述未合乎具體
    之要求者，其上訴即屬同法第362 條前段所定「上訴不合法
    律上之程式」，第二審法院應依同法第367 條前段之規定，
    以判決駁回之。至其理由之具體與否，屬第二審法院審查範
    圍，不在第一審法院命補正之列，上訴書狀如已敘述理由，
    無論其具體與否，即無待其補提理由書或命補正之問題。此
    與上訴書狀全未敘述上訴理由者，第一審法院依刑事訴訟法
    第361 條第3 項之規定，應定期間先命補正之情形，尚屬有
    別。又第二審上訴之目的，既在於請求撤銷、變更原判決，
    則所謂「具體理由」，自應就原判決如何足以撤銷、如何應
    予變更之「事實上」或「法律上」之具體根據，本於確實之
    訴訟資料暨原因事實之所出，逐一敘述、記載，必已具體指
    出原判決事實認定所依憑之證據有如何之錯誤（例如原判決
    所採納之證據如何不具證據能力，所為證明力之判斷如何違
    背經驗、論理法則等），法律之適用（尤其實體法）有如何
    違誤之處，而足以動搖原判決使之成為不當或違法而得改判
    之事由；必要時並應提出有利於己之事證，期使第二審法院
    採納，俾為有利於上訴人之認定，始屬合法。上訴理由之敘
    述，應先合乎具體之要求，始有所敘述可取與否之實體審理
    與判斷之問題。是上訴人之上訴書狀雖敘述上訴理由，但僅
    泛言原判決認定事實錯誤、違背法令、量刑失之過重或輕縱
    等情詞，而未依上揭意旨指出具體事由，或形式上雖已指出
    具體事由，然該等事由縱使屬實，亦不足以認為原判決有何
    不當或違法（例如所指摘訴訟程序之瑕疵，將因第二審重新
    審理而補正），或其所陳之事由，與訴訟資料所載不相適合
    ，或所指摘原判決之「不當」或「違法」根本不存在者，均
    應認其實質上並未符合具體之要件，庶符節制濫行上訴之立
    法意旨。
二、上訴人即被告韓旻憲不服原審判決，提起上訴。其理由略稱
    ：被告確實不知黃明聰有保護令，黃明聰亦證述被告不知情
    ；黃真麗並未於99年7 月3 日向我說黃明聰保護令的事，黃
    真麗證詞不實，且案發當日係被告遭毆打後自行打110 報案
    ，被告係被害人云云。
三、經查：
  (一)有關被告已知悉黃明聰有向法院聲請保護令，且法院已裁定
    被告應遠離黃明聰住處部分，原審已於判決理由內詳為敘明
    該部分之證據（見原審判決第2-3 頁），並具體說明證人黃
    真麗證詞可採信之理由為【證人黃真麗於偵查中證稱：99年
    7 月4 日中午12時50分，被告到其娘家，因被告前一天說要
    看小孩，其有帶小孩給被告看，結束後，被告說要帶小孩出
    去走走，其告知不行，被告就問其何時可以再看小孩，其向
    被告說不然就明天，其有告訴被告黃明聰有聲請保護令，被
    告不可以接近黃明聰住處100 公尺，被告說他知道等語明確
    （見偵卷第44頁背面第2-4 行、第8-10行）。且亦證稱：當
    時答應被告明天去看小孩，是因被告在跟其搶小孩，想先暫
    時安撫他，並不是真心地讓被告明天來看小孩等語（見偵卷
    第44頁背面第4-6 行）。本院審酌：被告與黃真麗於99年6
    月間起，夫妻感情已經不睦，黃真麗、黃明聰均因被告之騷
    擾或傷害行為，向本院聲請核發保護令，而被告與黃真麗間
    ，亦有小孩監護權之爭，在此情形之下，黃真麗應會利用任
    何可以避免被告接近小孩的方式，以防止被告接近小孩、搶
    得監護權。則黃真麗於99年7 月3 日已讓被告探視小孩後，
    在不希望被告再接近小孩的情形下，雖向被告表示可於翌日
    探視小孩，但亦同時告知被告其弟黃明聰有保護令，希望被
    告得知難而退，打消被告探視小孩之念頭，而向被告陳明黃
    明聰有保護令等語，應屬合乎常情而無何矛盾之處。】、【
    況審酌黃真麗於99年7 月14日檢察官詢問時證述之內容，黃
    真麗先後針對黃真麗自己聲請之保護令及黃明聰聲請之保護
    令案件作證，關於黃真麗自己部分，黃真麗證稱被告不知悉
    等語，關於黃明聰部分，則證陳如前所述，亦有上開偵查筆
    錄在卷可稽（見偵卷第44頁第13-20 行）。如黃真麗欲設詞
    誣陷被告，其大可於先後兩案均為相同之證述，以達令被告
    入罪之效，然黃真麗並未如此證述，是證人黃真麗關於告知
    被告黃明聰有保護令之證述，應與事實相符，堪以採信】等
    語綦詳（見原審判決第3-4 頁）。本院復審酌：臺灣高雄地
    方法院99年度家護字第1004號民事通常保護令係於99年7 月
    2 日送達於該案聲請人黃明聰，此有送達證書在卷可稽（見
    該保護令影卷第30頁），而證人黃真麗係於99年7 月3 日在
    娘家，即其弟黃明聰住處告知被告有關99年度家護字第1004
    號民事通常保護令之內容，是證人黃真麗之上開證詞，與客
    觀證據相符，應堪採信。
  (二)有關黃明聰之證詞及案發日被告有打電話報警部分，原審已
    於判決理由內敘明：【證人即告訴人黃明聰雖證稱：被告好
    像不知道保護令內容等語（見偵卷第36頁倒數第3-4 行）。
    僅係黃明聰臆測之詞，尚不得據為有利被告之認定。又被告
    於99年7 月4 日中午12時40分許，雖持其所有之0000000000
    號行動電話門號，向110 勤務指揮中心報案，稱「高雄市○
    ○區○○街北門市場3 巷1 號發生糾紛，請儘速派員警前往
    」等語；且被告於同日下午14時30分許，由警察陪同至大東
    醫院驗傷，經診斷後認被告受有頭部外傷疑腦震盪、胸壁挫
    傷、兩肘挫擦傷等傷害之事實，亦有高雄市政府警察局99年
    12月10日高縣警勤字第0990087375號函、大東醫院99年12月
    27日（99）大東醫政字第134 號函檢附看診病歷附卷可考（
    原審二卷第35-36 頁、第48-50 頁）。惟依卷內診斷證明書
    所示，被告當日所受上開傷勢非輕，為保全自己身體、健康
    ，被告即使在知悉有違反保護令情事之情形下，撥打電話報
    警乙情，亦不違常情。另被告縱前曾因另案違反保護令案件
    ，為警移送地檢署，然此與被告是否知悉系爭保護令存在，
    並無必然關聯，是亦不足作為有利被告之認定。】等情明確
    （見原審判決第3-4 頁）。
  (三)綜上所論，原審所為論斷，於法均無不合，不能任意指摘係
    屬違法。而上訴意旨，徒憑己詞，再事爭執。且未具體指明
    原判決前開認事或用法有何不當或違法情形，應認上訴人之
    上訴實質上未符合理由應具體之要件。依上說明，其上訴為
    不合法律上之程式，應予駁回。並不經言詞辯論為之。
據上論斷，應依刑事訴訟法第367 條前段、第372 條，判決如主
文。
中    華    民    國   100    年    6     月    30    日
                  刑事第一庭    審判長法  官  周賢銳
                                      法  官  洪碩垣
                                      法  官  施柏宏
以上正本證明與原本無異。
不得上訴。
中    華    民    國   100    年    6     月    30    日
                                      書記官  魏文常